【裁判字號】    97,裁,1288
【裁判日期】    970215
【裁判案由】    遺產稅
【裁判全文】
最  高  行  政  法  院  裁  定
                                     97年度裁字第01288號
上  訴  人  甲○○
            丙○○
            丁○○○
            戊○○
            乙○○
被 上訴 人  財政部臺灣省南區國稅局
代  表  人  邱政茂            送達處所同上
上列當事人間遺產稅事件，上訴人對於中華民國96年10月4日高
雄高等行政法院96年度訴字第470號判決，提起上訴，本院裁定
如下：
    主  文
上訴駁回。
上訴審訴訟費用由上訴人負擔。
    理  由
一、按對於高等行政法院判決之上訴，非以其違背法令為理由，
    不得為之，行政訴訟法第242條定有明文。依同法第243條第
    1項規定，判決不適用法規或適用不當者，為違背法令；而
    判決有同條第2項所列各款情形之一者，為當然違背法令。
    是當事人對於高等行政法院判決上訴，如依行政訴訟法第24
    3條第1項規定，以高等行政法院判決有不適用法規或適用不
    當為理由時，其上訴狀或理由書應有具體之指摘，並揭示該
    法規之條項或其內容；若係成文法以外之法則，應揭示該法
    則之旨趣。如以行政訴訟法第243條第2項所列各款情形為理
    由時，其上訴狀或理由書，應揭示合於該條項各款之事實。
    上訴狀或理由書如未依此項方法表明，或其所表明者與上開
    法條規定不合時，即難認為已對高等行政法院判決之違背法
    令有具體之指摘，其上訴自難認為合法。
二、本件上訴人對於高等行政法院判決上訴，係以：被上訴人未
    詳為調查事實，即將被繼承人經身體檢查發現為惡性腦瘤認
    定為生前重病而無投保真意，僅以規避遺產稅為目的，實已
    違反職權調查主義，並與實質課稅之公平原則不符。個人罹
    病之病程變化實屬難料，不能僅以投保時已罹病或其後死亡
    結果即率為推論投保行為屬生前重病而有規避遺產稅之動機
    ，被上訴人主張顯乏認定事實之證據，難謂符合經驗法則及
    醫療專業論理法則。況被繼承人若有規避遺產稅意圖存在，
    依理自應由自己帳戶繳納全部之保險費始能減低現金部分，
    達到節稅效果，然而系爭保險之部分保費係由被繼承人配偶
    銀行帳戶匯款繳納，足證此項投保行為，並無規避遺產稅之
    意圖。被繼承人投保系爭保險之主觀目的，係考量系爭保險
    具備保險保障功能又享有較定存高之報酬，及保證年金給付
    年度期間，要保人即被保險人均為被繼承人本人，顯見目的
    在希求其生存期間，能獲取其個人財產支配權之保障，並非
    如被上訴人所指係基於規避遺產稅之意圖而為投保行為等語
    ，為其理由。惟核其所陳上述理由，無非係就原審取捨證據
    、認定事實之職權行使，指摘其為不當，並未具體表明合於
    不適用法規、適用法規不當、或行政訴訟法第243條第2項所
    列各款之情形，難認對該判決之如何違背法令已有具體之指
    摘。依首揭說明，應認其上訴為不合法。
三、依行政訴訟法第249條第1項前段、第104條、民事訴訟法第
    95條、第78條、第85條第1項前段，裁定如主文。
中    華    民    國    97    年    2     月    15    日
                    最高行政法院第五庭
                        審判長法官  劉  鑫  楨
                              法官  侯  東  昇
                              法官  林  樹  埔
                              法官  劉  介  中
                              法官  吳  慧  娟
以  上  正  本  證  明  與  原  本  無  異
中    華    民    國    97    年    2     月    18    日
                              書記官  郭  育  玎


司法院資訊處製作；財團法人民間司法改革基金會備份。
